---
title: "Umfragen zur Bundestagswahl 2021"
author: "Hans W. Borchers"
date: "Mai 2021"
output: html_document
---

```{r setup, include=FALSE}
knitr::opts_chunk$set(echo = TRUE)
```

## Umfragen

Für die Umfragen der Wahlforschungs-Institute nutzen wir die veröffentlichten Daten auf \<www.wahlrecht.de\> ab Januar 2021. Die acht beteiligten Institute sind:

| Institut                 | Auftraggeber                    |   # |
|:-------------------------|:--------------------------------|----:|
| Allensbach               | FAZ                             |   4 |
| Kantar Emnid             | BamS                            |  17 |
| Forsa                    | stern-RTL                       |  18 |
| Forschungsgruppe Wahlen  | ZDF Politbarometer              |   6 |
| GMS                      | SAT1                            |   3 |
| Infratest Dimap          | ARD Deutschlandtrend            |   9 |
| INSA                     | Bild                            |  23 |
| YouGov                   | Redaktionsnetzwerk Deutschland  |   5 |

Die HTML Tabellen werden in eine CSV Datei übertragen and dann als 'dataframe' in R eingelesen.

```{r}
U = read.table("umfragen2021.cvs", header=TRUE,
               dec = ',', sep="\t")
U$month = as.numeric(substr(U$Datum, 4, 5))
N = nrow(U)  # Anzahl Umfragen
```

Bemerkung: Die Forsa Umfrage vom 20. April ist (mit 21% für CDU/CSU) wohl ein Ausreisser und wird in einigen Plots nicht angezeigt.

```{r}
head(U[, ])
```
```{r}
table(U$Institut)
```

Ausserdem benutzen wir noch die Endergebnisse der Bundestagswahlen von 2013 und 2017, wobei die Ergebnisse von 2017 kaum noch vergleichbar sind wegen der hohen Werte für die CDU/CSU und der geringen Werte für die AfD.

```{r}
ee13 = c(41.5,  25.7,	  8.4,	 4.8,	     8.6,	  4.7)  # 2013
ee17 = c(32.9,	20.5,	  9.2,	 8.9,	    10.7,	 12.6)  # 2017
```

------------------------------------------------------------------------

## Multidimensional Scaling (MDS)

In der Multidimensionalen Skalierung (MDS) werden Daten aus einem höher-dimensionalen Raum (hier dem 8-dim. Raum der prozentualen Verteilung) auf eine 2-dim. Ebene projeziert, so dass die Punkte möglichst gut voneinander getrennt werden.

```{r}
M = as.matrix(U[, 2:7])                 # nur numerische Werte
# M = rbind(M[1:18, ], M[20:N, ])       # Forsa 20.04 auslassen
# N = N - 1

md = dist(M)                            # Distanzmatrix
cmd = cmdscale(md)                      # MDS

opar = par(mar = c(3,3,3,2))
plot(cmd[, 1], cmd[, 2], pch = 20, col = U$month,
     main = "Umfragen 2021 (MDS Plot)")
grid()
```

### Contour/image plots

Generate an interpolating 2D function that can be used for contour plotting.

```{r}
x = cmd[,1]; y = cmd[,2]
z = M[, 1]

# Akima interpolation
F = akima::interp(x,y,z, linear = FALSE, extrap=TRUE)  # F$x, F$y, F$z

# Barycentric interpolation
f = function(xy) pracma::barylag2d(F$z, F$x, F$y, xy[1], xy[2])
```

```{r}
opar = par(mar = c(2,2,2,1))
image(F$x, F$y, F$z)
#points(cmd[, 1], cmd[, 2], pch = 20, col = U$month)

contour(F$x, F$y, F$z, add=TRUE, levels=seq(20, 36, by = 0.5), col = "gray")
points(cmd[, 1], cmd[, 2], pch = 20, col = U$month)
```

### Using arrows

```{r}
opar = par(mar = c(2,2,2,1))
image(F$x, F$y, F$z)
points(cmd[, 1], cmd[, 2], pch = 20, col = U$month,
     main = "Umfragen 2021 (MDS Plot)")
grid()

inst = "Infratest"; clr = 6
i = which(U[, 9] == inst)
points(cmd[i, 1], cmd[i, 2], pch = 20, col = clr)
lines(cmd[i, 1], cmd[i, 2], col = clr, lwd = 1.5)
inst = "ForWahlen"; clr = 4
i = which(U[, 9] == inst)
points(cmd[i, 1], cmd[i, 2], pch = 20, col = clr)
lines(cmd[i, 1], cmd[i, 2], col = clr, lwd = 1.5)

# clr = 0
# for (inst in U$Institut) {
#   clr = clr + 1
#   i = which(U[, 9] == inst)
#   points(cmd[i, 1], cmd[i, 2], pch = 20, col = clr)
#   lines(cmd[i, 1], cmd[i, 2], col = clr)
# }
```


## Verlauf einzelner Parteien

### CDU/CSU

```{r echo = FALSE}
library(ggplot2)

U1 = cbind(Datum = as.Date(U$Datum, format="%d.%m.%Y"),
           Institut = U$Institut,
           U[, c(2:7)])
o = order(U1$Datum)
U2 = U1[o, ]

ggplot(U2, aes(x = Datum, y = CDUCSU, group=Institut, col = Institut)) + 
    geom_point() + geom_line() +  ylim(c(10, 40)) +
    theme_gray()
```

### SPD

```{r echo = FALSE}
ggplot(U2, aes(x = Datum, y = SPD, group=Institut, col = Institut)) + 
    geom_point() + geom_line() + ylim(c(5, 35)) +
    theme_gray()
```

### Grüne/Bündnis90

```{r echo = FALSE}
ggplot(U2, aes(x = Datum, y = Gruene, group=Institut, col = Institut)) + 
    geom_point() + geom_line() + ylim(c(5, 35)) +
    theme_gray()
```

### FDP

```{r echo = FALSE}
ggplot(U2, aes(x = Datum, y = FDP, group=Institut, col = Institut)) + 
    geom_point() + geom_line() + ylim(c(5, 35)) +
    theme_gray()
```

### DieLINKE

```{r echo = FALSE}
ggplot(U2, aes(x = Datum, y = Linke, group=Institut, col = Institut)) + 
    geom_point() + geom_line() + ylim(c(5, 35)) +
    theme_gray()
```

### AfD

```{r echo = FALSE}
ggplot(U2, aes(x = Datum, y = AfD, group=Institut, col = Institut)) + 
    geom_point() + geom_line() + ylim(c(5, 35)) +
    theme_gray()
```


## Glättung der Umfragewerte

Wir versuchen, eine Mittlung der Umfragen aller Institute zu erreichen. Dazu nutzen wir "Gauss'sche Prozesse", wie sie das Paket *GauPro* zur Verfügung stellt.

```{r}
library(GauPro)
t0 = as.Date("2020-12-31")
U3 = U2
U3$Tage = as.numeric(U3$Datum - t0)

gp = GauPro(U3$Tage, U3$CDUCSU)
U3$z1  = predict(gp, c(U3$Tage))
gp = GauPro(U3$Tage, U3$SPD)
U3$z2 = predict(gp, c(U3$Tage))
gp = GauPro(U3$Tage, U3$Gruene)
U3$z3  = predict(gp, c(U3$Tage))
gp = GauPro(U3$Tage, U3$FDP)
U3$z4  = predict(gp, c(U3$Tage))
# gp = GauPro(U3$Tage, U3$Linke)
# z5 = predict(gp, c(U3$Tage))
U3$z5 = rep(7.06, N)
gp = GauPro(U3$Tage, U3$AfD)
U3$z6  = predict(gp, c(U3$Tage))

colors = c("CDUCSU" = "black", "SPD" = "red", "Gruene" = "green4", 
           "FDP" = "blue", "Linke" = "magenta", "AfD" = "sienna")

ggplot2::ggplot(data = U3) + # theme_bw() +
    geom_line(aes(x = Datum, y = z1, color = "CDUCSU")) + 
    geom_point(aes(x = Datum, y = CDUCSU), color = "gray") +
    geom_line(aes(x = Datum, y = z2, color = "SPD")) + 
    geom_line(aes(x = Datum, y = z3, color = "Gruene")) + 
    # geom_point(aes(x = Datum, y = Gruene), color = "palegreen") +
    geom_line(aes(x = Datum, y = z4, color = "FDP")) + 
    geom_line(aes(x = Datum, y = z5, color = "Linke")) + 
    geom_line(aes(x = Datum, y = z6, color = "AfD")) + 
    scale_color_manual(values = colors) +
    theme(legend.title = element_blank()) +
    ylim(c(5, 40)) +
    labs(x = "Zeitraum: Jan. - Mai 2021", y = "Prozente",
         title = "Glättung der Umfrageergebnisse")
```


## Projektion

Versuchen wir, einen Mittelwert aus acht Instituten zu generieren, ergibt sich in etwa folgende prozentuale Verteilung:

| Partei   | Februar | April   |  Mai    | Juli    | Aug.    | Sept.   |
|:---------|:-------:|:-------:|:-------:|:-------:|:-------:|:-------:|
| CDU/CSU  | 35.0  % | 28.2  % | 24.8  % |         |         |         |
| SPD      | 15.8  % | 15.8  % | 14.6  % |         |         |         |
| Grüne    | 18.5  % | 21.3  % | 25.0  % |         |         |         |
| FDP      |  7.7  % | 10.2  % | 11.4  % |         |         |         |
| DieLINKE |  7.1  % |  7.1  % |  7.1  % |         |         |         |
| AfD      | 10.0  % | 10.8  % | 11.2  % |         |         |         |
| Sonstige |  5.9  % |  6.6  % |  5.9  % |         |         |         |
